【裁判字號】    97,台非,352
【裁判日期】    970724
【裁判案由】    詐欺
【裁判全文】
最高法院刑事判決              九十七年度台非字第三五二號
上  訴  人  最高法院檢察署檢察總長
被      告  甲  ○
上列上訴人因被告詐欺案件，對於台灣高雄地方法院中華民國九
十六年十二月三十一日第一審確定判決（九十六年度易字第三九
０六號，起訴案號：台灣高雄地方法院檢察署九十六年度偵緝字
第三四一一號），認為違法，提起非常上訴，本院判決如下：
    主  文
原判決撤銷。
甲○幫助意圖為自己不法之所有，以詐術使人將本人之物交付，
處有期徒刑貳月，如易科罰金，以銀元佰元即新台幣玖佰元折
算壹日；減為有期徒刑壹月，如易科罰金，以銀元佰元即新台
幣玖佰元折算壹日。
    理  由
非常上訴理由稱：「按判決不適用法則或適用不當者，為違背法
令。刑事訴訟法第三百七十八條定有明文。又中華民國九十六年
罪犯減刑條例第五條『本條例施行前，經通緝而未於中華民國九
十六年十二月三十一日以前自動歸案接受偵查、審判或執行者，
不得依本條例減刑』，係指本條例施行前經通緝，而於施行後尚
在通緝之被告或受刑人，如未於九十六年十二月三十一日以前自
動歸案者，即不得減刑而言。經查，本件被告甲○於九十五年一
月四日所犯刑法第三百三十九條第一項、第三十條第二項幫助詐
欺取財罪，雖曾經台灣高雄地方法院檢察署於九十五年九月二十
八日發布通緝，有該署九十六（按應係九十五之誤寫）年九月二
十八日雄檢博光緝字第六二一三號通緝書在卷可稽。惟被告另因
施用第一、二級毒品案件，分別經台灣高等法院高雄分院以九十
五年度上訴字第七六０號判決及台灣屏東地方法院以九十四年度
易字第七０五號判決，各判處有期徒刑七月（按應係一年二月）
、四月（按應係八月）確定，因被告逃匿，經台灣屏東地方法院
檢察署於九十五年十一月二十一日發布通緝，嗣被告於九十六年
八月二十九日自行向該檢察署執行科報到，自動歸案接受另案刑
之執行，亦有台灣屏東地方法院檢察署九十七年四月一日屏檢光
敬九六年執更二七一三字第一０四０二號函附之訊問筆錄、點名
單及撤銷通緝書等件，在卷可參。是被告既係於上開減刑條例施
行前，經通緝，並於九十六年八月二十九日自動歸案接受另案刑
之執行，就本案而言，顯然亦有意接受本案之偵查、審判程序，
應與自動歸案接受偵查、審判者無異，自不符合該條例第五條所
定不得減刑之要件，而被告所犯上開之罪，既符合該條例第二條
之規定，又無第三條所定不得減刑之情形，自得予以減刑。惟原
審未察，誤認被告於遭通緝後，並未於九十六年十二月三十一日
以前自動歸案接受偵查、審判，依照上開減刑條例第五條規定，
被告所犯詐欺取財之犯行，自不得依該條例減刑，自有適用法則
不當之違背法令。案經確定，爰依刑事訴訟法第四百四十一條、
第四百四十三條提起非常上訴，以資糾正。」等語。
本院按判決不適用法則或適用不當者，為違背法令，刑事訴訟法
第三百七十八條定有明文。又中華民國九十六年罪犯減刑條例於
民國九十六年七月四日制定公布，並於同年月十六日生效施行，
其第五條規定：「本條例施行前，經通緝而未於中華民國九十六
年十二月三十一日以前自動歸案接受偵查、審判或執行者，不得
依本條例減刑。」係指於該條例生效施行前經通緝，而未於九十
六年十二月三十一日前自動歸案者，不得依該條例之規定減刑而
言。本件原判決認定被告甲○於九十五年一月四日犯其事實欄一
所載之幫助詐欺犯行，論被告以幫助意圖為自己不法之所有，以
詐術使人將本人之物交付罪，處有期徒刑二月，並諭知易科罰金
之折算標準。於理由復說明：被告犯罪時間雖在九十六年四月二
十四日前，然其係通緝到案，依中華民國九十六年罪犯減刑條例
第五條規定，不得減刑之旨。惟查被告雖曾經台灣高雄地方法院
檢察署於九十五年九月二十八日發布通緝，然其另因施用毒品案
件，分別經台灣高等法院高雄分院、台灣屏東地方法院以九十五
年度上訴字第七六０號、九十四年度易字第七０五號判決，判處
有期徒刑一年二月、八月確定，被告逃匿，經台灣屏東地方法院
檢察署於九十五年十一月二十一日發布通緝，嗣被告於九十六年
八月二十九日自行向該署報到，自動歸案接受另案刑之執行，有
卷附台灣屏東地方法院檢察署訊問筆錄、點名單及撤銷通緝書可
稽（附於該署九十六年度執緝字第四一六、四一七號案卷內）。
被告雖於上開減刑條例施行前經通緝，惟已於九十六年十二月三
十一日前之同年八月二十九日自動歸案，受另案刑之執行，就本
案而言，顯然亦有到案之意，與自動歸案接受偵查、審判者無異
，依首開說明，應無同條例第五條不得減刑規定之適用。原判決
認被告有該條例第五條之適用，而未依該條例相關規定予以減刑
，自屬違背法令。案經確定，且於被告不利，非常上訴意旨執以
指摘，洵有理由，應由本院將原判決撤銷，另行判決，依法減其
宣告刑二分之一，並諭知易科罰金之折算標準，如主文第二項所
示，以資救濟。
據上論結，應依刑事訴訟法第四百四十七條第一項第一款，刑法
第二條第一項前段、第三百三十九條第一項、第三十條第一項前
段、第二項，九十五年七月一日施行前刑法第四十一條第一項前
段，九十五年七月一日施行前罰金罰鍰提高標準條例第二條，現
行法規所定貨幣單位折算新台幣條例第二條，中華民國九十六年
罪犯減刑條例第二條第一項第三款、第七條，判決如主文。
中    華    民    國  九十七  年    七    月  二十四  日
                      最高法院刑事第十庭
                          審判長法官  邵  燕  玲
                                法官  李  伯  道
                                法官  孫  增  同
                                法官  吳      燦
                                法官  李  英  勇
      本件正本證明與原本無異
                                      書  記  官
中    華    民    國  九十七  年    七    月   三十   日
                                                Ａ
附錄本案論罪科刑法條
刑法第三百三十九條第一項
意圖為自己或第三人不法之所有，以詐術使人將本人或第三人之
物交付者，處五年以下有期徒刑、拘役或科或併科一千元以下罰
金。


司法院資訊處製作；財團法人民間司法改革基金會備份。
